【裁判字號】    91,交聲,566
【裁判日期】    921231
【裁判案由】    違反道路交通管理處罰條例聲明異議
【裁判全文】
臺灣桃園地方法院刑事交通事件裁定                九十一年度交聲字第五六六號
    原處分機關  交通部公路總局新竹區監理所中壢監理站
    異  議  人
    即受處分人  甲○○原名林.
右受處分人因違反道路交通管理處罰條例案件，對於交通部公路總局新竹區監理所中
壢監理站民國九十一年十月三十日壢監裁字第裁五三－Ｄ０Ｚ０七四四九二號裁決書
所為之處分（原舉發通知單案號：桃園縣警察局桃警行交字第Ｄ０Ｚ０七四四九二號
），聲明異議，本院裁定如左：
    主  文
異議駁回。
    理  由
一、聲明異議意旨略以：異議人於九十年十一月二十三日停車於中壢市○○路，遭桃
    園縣警察局中壢分局警員認為在顯有妨礙他車通行處所停車，逕行舉發。惟（一
    ）依行政程序法第九十八條第三項規定，處分機關未告知救濟期間，致相對人或
    利害關係人遲誤者，如自處分書送達一年內聲明不服時，視為於法定期間內所為
    。中壢分局未說如何救濟，故中壢監理站之裁決書應以最低金額為標準而非以最
    高額之一千二百元計；（二）異議人停車處，機車專用道與汽車專用道是共用的
    ，非汽車用道路，而禁止機車行駛，且汽車用道路未標示禁行機車，而路旁電線
    桿及水泥柱是造成汽車無法停於規定停車位之主因；（三）依道路交通管理處罰
    條例第五十六條第二項規定，違規停車時，交通勤務警察應責令汽車駕駛人將車
    移至適當處所。異議人車前擋風玻璃左方留有電話，警員可以電話通知車主移車
    ，但員警並無告誡之動作，與法定程序不合，其舉發顯有不當等語。
二、按在顯有妨礙他車通行處所停車者，汽車駕駛人處新台幣六百元以上一千二百元
    以下罰鍰，道路交通管理處罰條例第五十六條第一項第五款定有明文。前述罰鍰
    額之決定，另依據道路交通管理處罰條例第九十二條第三項授權主管機關制定之
    「違反道路交通管理事件統一裁罰標準及處理細則」（以下簡稱裁處細則）第二
    條第二項附件「違反道路交通管理事件統一裁罰基準表」（以下簡稱基準表）之
    規定，小型車違反前述規定，在期限內繳納或到案聽候裁決者，處新台幣九百元
    ，逾越應到案期限三十日以上，逕行裁決一千二百元。此處主管機關僅以到案時
    間及到案與否作為裁處之裁量依據，本院以為有濫用立法者授與裁量權意旨之虞
    ，惟按司法院大法官議決釋字第五一一號解釋認為尚無違法之情，謂「為加強道
    路交通管理，維護交通秩序，確保道路交通安全，道路交通管理處罰條例對違反
    該條例之行為定有各項行政罰。同條例第九條第一項規定應受罰鍰處罰之行為人
    接獲違反道路交通管理事件通知單後，得於十五日內逕依各該條款罰鍰最低額，
    自動繳納結案」；並謂依同條例第九十二條授權訂定之違反道路交通管理事件統
    一裁罰標準及處理細則「第四十一條第二項規定，行為人逾指定應到案日期後到
    案，另同細則第四十四條第一項規定，違反道路交通管理事件行為人未依規定自
    動繳納罰鍰，或未依規定到案聽候裁決者，處罰機關即一律依標準表規定之金額
    處以罰鍰，此屬法律授權主管機關就裁罰事宜所訂定之裁量基準，其罰鍰之額度
    並未逾越法律明定得裁罰之上限，且寓有避免各行政機關於相同事件恣意為不同
    裁罰之功能，亦非法所不許」。是前述基準表經權威機關大法官解釋後，目前尚
    無違法或違憲之虞，本院祇得接受，且主管機關對於罰鍰額度之裁量權，即概依
    前述基準表，此種情形也廣為國人熟知。
三、訊據異議人固不否認有將汽車停於機車專用道上，惟辯稱（略以）：要停車時路
    邊有水泥柱（電線桿）沒有辦法停，所以才停在機車專用道上，汽車的道路也沒
    有禁行機車，機車可以走在汽車道路上，所以停在機車專用道上並不會妨礙機車
    行駛，機車也可以走旁邊汽車道路；而且異議人就在附近的便利商店，擋風玻璃
    上也留有電話號碼，警察可以通知異議人，不應該這樣就開具告發單，並且收到
    告發單時有在紅單期限內提出異議，至少應該裁罰最低額等語（參見本院九十二
    年一月二十九日訊問筆錄）。查執行交通勤務員警於九十年十一月二十三日八時
    三十分，目睹ＬＫ－五一二０號車停放在中壢市○○路，停車方式佔用機車專用
    道，有現場採證照片一張附卷足證，依該相片所示，此段道路確繪設有機車專用
    道，且路旁電線桿並非密集設置，換言之，電線桿之設置不致造成違規人即異議
    人於機車專用道外之路旁停車，本件即使異議人無法順利於路旁停車，亦應係其
    車輛旁已停有另部同樣規停放之車輛，造成異議人於路旁合法停車之空間不足，
    是並非電線桿所造成，堪以證明。而依相片所示，異議人確實將汽車橫停在機車
    專用道上，顯然妨礙機車使用專用道之權利，至機車是否可以另行在旁邊之汽車
    道路上行駛，尚無解於異議人妨礙機車通行之事實，否則焉有設置機車專用道，
    卻又要求機車行駛於其旁由汽車使用之快車道，強令機車騎士違規或造成其等不
    便之理？是異議人確實在顯有妨礙他車（機車）通行處所停車，此部分所辯尚不
    足採。另查異議人雖確曾向舉發機關，即桃園縣警察局中壢分局以申訴書，陳述
    意見表示不服，此有該局於九十一年三月六日函覆異議人之書函一件在卷足證，
    惟依該函說明一所記載「依桃園縣警察局．．．函轉台端九十一年二月十四日申
    訴書辦理」之文字可知，異議人申訴日期明顯已逾越舉發通知單上所載之應到案
    日期（九十一年一月十四日）三十日，此有桃園縣警察局中壢分局中警分交字第
    一一七八四號致甲○○書函，及該局舉發通知單各一件在卷可證，殊不論異議人
    將應到案機關之中壢監理站，誤認為警察機關之中壢分局，而誤向中壢分局表示
    不服舉發事實，本院體諒民眾因不諳包括裁處細則內之複雜法令，致不明瞭所謂
    到案機關係指公路主管機關（本案為中壢監理站），而非警察機關（本案為中壢
    分局），是寧從寬解釋，而將民眾向警察機關陳述意見當日，視為即向監理站陳
    述不服之日，惟本件異議人向桃園縣警察局提出申訴書，陳述不服之日為九十一
    年二月十四日，顯已逾越應到案之同年一月十四日，且恰逾三十日，又異議人雖
    辯稱其寫過三次申訴書，惟亦自承第一次向桃園縣警察局申訴中壢分局，後兩次
    係向監理站申訴，足證異議人第一次申訴之時間確為九十一年三月十四日，又其
    後向監理站申訴不服日，依卷內中壢監理站於九十一年十月三十一日予異議人之
    函，其中說明一部分，載明異議人於九十一年十月二十日五日申訴，足見異議人
    所稱第二次申訴日為九十一年十月二十五日，此更已逾越舉發通知單所載應到案
    期日，是中壢監理站於九十一年十月三十日裁決異議人應處罰鍰一千二百元，本
    院即使從寬認定異議人陳述不服之期日，亦仍符合前述裁處細則及基準表所定逾
    三十日之規定（本件恰逾三十日），處罰機關中壢監理站，依據裁處細則第四十
    一條第四項規定，所填製之裁決書，以一千二百元之最高額處罰，於法亦無不合
    。又按違規停車而駕駛人不在場，當場不能或不宜攔截製單舉發者，得逕行舉發
    之，道路交通管理處罰條例第七條之二定有明文；另按本條例第五十六條第二項
    規定：「前項情形（指前述各款違規停車者），交通勤務警察或依法令執行交通
    稽查任務人員，應責令汽車駕駛人將車移置適當處所；如汽車駕駛人不予移置或
    不在車內時，得由該交通勤務警察或依法令執行交通稽查任務人員為之，或得於
    舉發其違規後，使用民間拖吊車拖離之，並收取移置費」。是本項規定顯然係指
    違規人除應依本條例第五十六條第一項處罰外，對於違規停車之車輛仍得依第二
    項之規定處理，是本條係授權舉發機關及人員有排除違規停車狀態之權限，而得
    為責令汽車駕駛人移置，或由執行人員移置，或使用民間拖吊車拖離等措施，換
    言之，本項屬強制執行方式之授權規定，其與第一項屬行政罰之處罰規定，兩者
    本得併行而不相涉，異議人援引本項前段規定作為處罰前之告誡規定（尤其異議
    人認為警察尚有以電話通知違規人之義務，更屬無稽），顯屬誤解法令或有斷章
    取義之嫌。末按行政程序法第九十八條第三項係屬救濟期間之教示規定，舉發通
    知所指示之到案期限與此性質不同，換言之，裁決書所載救濟期間之教示字樣（
    得於接到裁決書之翌日起二十日內，以司法狀紙提出聲明異議等語），方有行政
    程序法第九十八條第三項規定之適用，異議人此處似有誤解，異議亦無理由。綜
    上所述，本件異議均無理由，應予駁回。
四、爰依道路交通管理處罰條例第八十七條第二項、第八十八條、第八十九條，八十
    六年四月三十日司法院行政院會同修正發布之道路交通案件處理辦法第十九條，
    裁定如主文。
中      華      民      國    九十二    年    十二    月    三十一      日
                                臺灣桃園地方法院交通法庭
                                    法  官  錢  建  榮
右為正本證明與原本無異。
如不服本裁定，應於裁定送達後五日內向本院提出抗告狀，抗告於台灣高等法院。
                                    書記官  劉  寶  霞
中      華      民      國    九十三    年     一     月      七        日


司法院資訊處製作；財團法人民間司法改革基金會備份。
